【裁判字號】    89,訴,544
【裁判日期】    891030
【裁判案由】    毒品危害防制條例等
【裁判全文】
臺灣桃園地方法院刑事判決                          八十九年度訴字第五四四號
    公  訴  人  臺灣桃園地方法院檢察署檢察官
    被      告  乙○○
    被      告  甲○○
    共      同
    選任辯護人  馬在勤律師
                許高山律師
右列被告等因毒品危害防制條例等案件，經檢察官提起公訴（八十九年度偵字第一五
０七號），本院判決如左：
        主  文
乙○○運輸第二級毒品，累犯，處有期徒刑柒年陸月，褫奪公權伍年。扣案大麻煙伍
拾陸包（總毛重壹伍壹玖公克、總淨重壹貳參壹公克、驗餘淨重壹貳貳柒公克）及Ｎ
－α－二甲基－３，４－（亞甲二氧基）苯乙基胺【即ＭＤＭＡ，全名Ｎ－α－ＤＩ
ＭＥＴＨＹ－３，４（ＭＥＴＨＹＬＥＮＥＤＩＯＸＹ）ＰＨＥＮＥＴＨＹＬＡＭＩ
ＮＥ，俗稱快樂丸】壹佰玖拾伍顆（毛重陸拾公克、淨重伍拾參公克、驗餘淨重伍拾
壹公克）均沒收銷燬之。香菸盒伍拾陸只、菸酒袋貳只及咖啡袋貳只均沒收之。
甲○○無罪。
        事  實
一、乙○○曾於民國八十四年間因違反肅清煙毒條例案件，經台灣台北地方法院於八
    十四年八月三十一日，以八十四年度易字第一三六九號判決判處有期徒刑一年二
    月，上訴後，並經台灣高等法院於八十四年十一月三十日駁回上訴確定，於八十
    五年六月八日送監執行，甫於八十六年七月二十六日執行完畢。詎仍不知悛悔，
    明知大麻及Ｎ－α－二甲基－３，４－（亞甲二氧基）苯乙基胺【即ＭＤＭＡ，
    全名Ｎ－α－ＤＩＭＥＴＨＹ－３，４（ＭＥＴＨＹＬＥＮＥＤＩＯＸＹ）ＰＨ
    ＥＮＥＴＨＹＬＡＭＩＮＥ，俗稱快樂丸，下稱ＭＤＭＡ】均屬毒品危害防制條
    例第二條第二項第二款列管之第二級毒品，並屬於懲治走私條例公告管制物品項
    目及其數額甲類第四款之管制進出口物品，竟趁不知情之友人甲○○邀約前往泰
    國旅遊之便，擬伺機購買大麻及ＭＤＭＡ。二人於八十九年一月二十四日共同搭
    乘華航ＣＩ六四一號班機前往泰國曼谷後，乙○○即於八十九年一月二十六日凌
    晨二時許，在當地某不詳店名之ＰＵＢ迪斯可舞廳外，以泰銖十萬元（換算約為
    新台幣八萬餘元）之價格，向姓名年籍不詳綽號「阿良」之泰國籍成年男子，購
    得以七星牌、萬寶路牌香煙盒偽裝之大麻煙各三十三包、二十三包（毛重共為一
    五一九公克、總淨重一二三一公克、驗餘淨重一二二七公克）及ＭＤＭＡ二包（
    計一百九十五粒、毛重六十公克、淨重五十三公克、驗餘淨重五十一公克），即
    於同日（八十九年一月二十六日）下午，由住宿旅館搭乘計程車前往泰國曼谷機
    場，欲搭乘華航ＣＩ六九六號班機返台。乙○○在泰國曼谷機場時，以隨身攜帶
    之行李太多為由，乃將其中裝有以七星牌香煙盒偽裝之大麻十二包、萬寶路香煙
    盒偽裝之大麻二十三包之手提煙酒袋一只，及以咖啡袋包裝之ＭＤＭＡ二包（計
    一百九十五粒、毛重六十公克、總淨重五十三公克、驗餘淨重五十一公克），央
    請不知情之甲○○代為攜帶，甲○○隨手將該咖啡袋包裝之ＭＤＭＡ二包放置於
    西裝外套口袋內，並以手提領該菸酒袋；乙○○則自行以手提方式提領其餘置於
    另一菸酒袋中，以七星牌香煙偽裝之大麻共二十一包，矇混闖關成功順利登機，
    然於是日下午十時許，乙○○搭乘飛機將上開物品運輸抵達桃園中正國際機場，
    冀期以同一方式通過入境檢查站時，因內政部警政署航空警察局安全檢查隊事先
    察覺乙○○有煙毒前科並多次入境泰國，發覺可疑，經會同財政部台北關稅局查
    驗乙○○、甲○○二人行李，而當場查獲上情，並起出上開大麻（毛重一五一九
    公克、總淨重一二三一公克、驗餘淨重一二二七公克）及ＭＤＭＡ二包（計一百
    九十五粒、毛重六十公克、淨重五十三公克、驗餘淨重五十一公克）等物。
二、案經內政部警政署航空警察局移送台灣桃園地方法院檢察署檢察官偵查起訴。
        理  由
壹、有罪部分：
一、訊據被告乙○○對於右揭時、地攜帶第二級毒品大麻及ＭＤＭＡ入境之犯行坦承
    不諱，惟矢口否認有運輸第二級毒品之犯行，辯稱：僅係零星夾帶云云。惟查，
    被告乙○○攜帶入境之大麻多達一五一九公克、ＭＤＭＡ多達六十公克（均毛重
    ），且路程為泰國至我國，市價復高達二、三十萬元（見被告乙○○答辯狀），
    顯非零星夾帶可比，是其上開所辯，顯係卸責之詞，不足為採。按服用ＭＤＭＡ
    可興奮中樞神經並具迷幻作用，並會造成食慾不振、牙關緊閉、噁心、肌肉痛、
    運動失調、流汗、心悸、疲倦及失眠，引起之毒性包括體溫過高、血管疾病、心
    律不整，致命之毒性包括橫紋肌溶解、散布性血管內凝集及急性腎衰竭，體溫過
    高為ＭＤＭＡ中毒主要特色，可高達攝氏四三度，由於藥物作用加上脫水及身體
    奮力而造成之高體溫可致死，與安非他命及古柯鹼同，會產生心理依賴造成強迫
    性作用，引致抑鬱及精神錯亂，亦時有惶恐不安感甚至自殺傾向，由於中樞神經
    抑制能力減弱，加之易產生不受傷害之幻想，濫用者往往對行為之安全性掉以輕
    心，造成意外，故ＭＤＭＡ與大麻同經本國列為毒品危害防制條例列管之第二級
    毒品。扣案以七星牌香菸包裝之煙絲經送請鑑驗結果，均檢出大麻（Ｃanabis
    ）成分【含有：四氫大麻酚（Ｔetrahydrocannabinol：ＴＨＣ）、大麻酚（Ｃ
    annabinol；ＣＢＮ）、大麻二酚（Ｃannabidiol；ＣＢＤ）等成分】；又咖啡
    袋裝之藥丸亦檢出二級毒品ＭＤＭＡ（俗稱快樂丸）之成分，平均純度約為百分
    之四十，有內政部警政署刑事警察局八十九年三月二日刑鑑字第一三五０一號鑑
    驗通知書一紙附卷可稽（見偵查卷第一００頁）。此外復有台北關稅局扣押貨物
    運輸工具收據及搜索筆錄、台北關稅局稽查組函、護照影本、中華民國入境旅客
    申報單各二紙、現場照片十六張扣案可證。本案事證明確，被告乙○○犯行堪以
    認定，應予依法論科。
二、按大麻及ＭＤＭＡ均屬毒品危害防制條例第二條第二項第二款列管之第二級毒品
    ，並屬於懲治走私條例公告管制物品項目及其數額甲類第四款之管制進出口物品
    。次按，「肅清煙毒條例所稱之運輸毒品行為，係指一切轉運與輸送毒品之情形
    而言，不論係自國外輸入或國內各地間之輸送，凡將毒品由甲地運輸至乙地，均
    屬之。此與懲治走私條例之私運管制物品進口罪，須有自國外私運管制物品進入
    國境之情形有別」，此有最高法院八十三年度台覆字第三０九號判決可參。核被
    告乙○○所為，係犯毒品危害防制條例第四條第二項之運輸第二級毒品罪、懲治
    走私條例第二條第一項之私運管制物品進口罪。被告非法持有第二級毒品之低度
    行為，應為其運輸之高度行為所吸收，不另論罪。其以一輸入行為，同時觸犯上
    開二罪，應依想像競合犯規定從一重之運輸第二級毒品罪處斷。查被告乙○○曾
    於八十四年間因違反肅清煙毒條例案件，經台灣台北地方法院於八十四年八月三
    十一日，以八十四年度易字第一三六九號判決判處有期徒刑一年二月，上訴後，
    並經台灣高等法院於八十四年十一月三十日駁回上訴確定，於八十五年六月八日
    送監執行，甫於八十六年七月二十六日執行完畢，此有台灣高等法院被告全國刑
    案紀錄表一紙附卷可按，其於五年內再犯本件有期徒刑以上之罪，為累犯，除所
    犯運輸第二級毒品罪，其法定本刑為無期徒刑部分依法不得加重外，僅就其餘部
    分加重其刑。爰審酌被告之品行、智識程度及其運輸入境之大麻、ＭＤＭＡ毒品
    淨重分別多達一二三一公克、五十三公克，數量龐大，倘流入市面，將嚴重危及
    社會安全、國人健康及其犯罪後坦承犯行等一切情狀，量處如主文所示之刑，並
    依刑法第三十七條第二項規定，諭知被告褫奪公權五年，以資儆懲。扣案大麻煙
    五十六包（總毛重一五一九公克、總淨重一二三一公克、驗餘淨重一二二七公克
    ）及ＭＤＭＡ一百九十五顆（毛重六０公克、淨重五十三公克、驗餘淨重五十一
    公克）均屬毒品危害防制條例第二條第二項第二款規定之第二級毒品，均應依同
    條第十八條第一項前段規定沒收銷燬之。另扣案之香菸盒五十六只、菸酒袋二只
    及咖啡袋二只，均係資以包裝、提領上開毒品之用，均係供被告運輸毒品犯罪所
用之物，均應依同條例第十九條第一項規定沒收之。
貳、無罪部分：
一、公訴意旨另以：甲○○明知大麻及ＭＤＭＡ均屬毒品危害防制條例第二條第二項
    第二款之第二級毒品，並屬於懲治走私條例公告管制物品項目及其數額甲類第四
    款之管制進出口物品，竟與乙○○共同基於運輸第二級毒品及走私公告管制物品
    之犯意聯絡，由乙○○出資招待甲○○食宿、機票等作為酬庸，於八十九年一月
    二十四日，共同搭乘華航ＣＩ六四一號班機前往泰國曼谷，二人並同住於同一旅
    館房間內，迨乙○○購得以七星牌、萬寶路牌香煙盒偽裝之大麻煙及ＭＤＭＡ後
    ，二人即由旅館搭乘計程車前往泰國曼谷機場，欲搭乘華航ＣＩ六九六號班機返
    台，乙○○為躲避查緝，在泰國曼谷機場時將其中以七星牌香煙盒偽裝之大麻十
    二包、萬寶路香煙盒偽裝之大麻二十三包之手提煙酒袋一只，及以咖啡袋包裝之
    ＭＤＭＡ二包（計一百九十五粒、毛重六十公克），交由甲○○分別以手提及藏
    放於所著西裝上衣口袋內，意圖矇混闖關，因認被告甲○○亦同涉有毒品危害防
    制條例第四條第二項之運輸第二級毒品罪、懲治走私條例第二條第一項之私運管
    制物品進口罪罪嫌云云。
二、本件公訴人認被告甲○○涉有毒品危害防制條例第四條第二項之運輸第二級毒品
    罪、懲治走私條例第二條第一項之私運管制物品進口罪罪嫌，無非係以甲○○手
    提之手提煙酒袋一只中裝有七星牌香煙盒偽裝之大麻十二包、萬寶路香煙盒偽裝
    之大麻二十三包，及於所著西裝上衣口袋內扣得以咖啡袋包裝之ＭＤＭＡ二包（
    計一百九十五粒、毛重六十公克）資為論據。
三、按犯罪事實，應依證據認定之，無證據不得推定其犯罪事實。又不能證明被告犯
    罪者，應諭知無罪之判決，刑事訴訟法第一百五十四條、第三百零一條第一項分
    別定有明文。次按刑事訴訟上證明之資料，無論其為直接證據或間接證據，均須
    達於通常一般之人均不致於有所懷疑，而得確信其為真實之程度，始得據為有罪
    之認定，若其關於被告是否犯罪之證明未能達此程度，而有合理性懷疑之存在，
    致使無從形成有罪之確信，根據「罪證有疑，利於被告」之證據法則，即不得遽
    為不利被告之認定（最高法院七十六年度台上字第四九八六號判例意旨參照），
    其以情況證據（即間接證據）斷罪時，尤須基於該證據在直接關係上所可證明之
    他項情況事實，本乎推理作用足以確證被告有罪，方為合法，不得徒憑主觀上之
    推想，將一般經驗上有利被告之其他合理情況逕予排除，此觀諸最高法院三十二
    年度上字第六七號判例意旨亦甚彰明。
四、訊據被告甲○○堅決否認涉有上開犯行，辯稱：上揭毒品均係被告乙○○所購得
    ，係因被告乙○○所攜行李太多，才在泰國機場將該菸酒袋一只及咖啡袋二包託
    伊提領，且至泰國之機票、住宿費用均由其自付等語。經查：
    （一）被告甲○○、乙○○自遭航空警察局安全檢查隊留置偵訊後，迄於本院審
          理中，均屬隔離偵訊狀態，然訊據被告乙○○迭於警、偵訊及本院審理中
          均供稱被告甲○○對於其運輸毒品走私入境乙節並不知情，且嗣於本院分
          別期日隔離訊問結果，被告二人所述：由被告甲○○主動邀約前往泰國旅
          遊、三天中行程安排、乙○○託帶菸酒袋之理由、甲○○之機票錢一萬零
          五百元係於中正機場交與乙○○及二人在泰國住宿之費用係由甲○○刷卡
          支付等情，互核相符（見本院八十九年五月十五日、十六日審理筆錄），
          堪認為真實。
    （二）次查，本案查獲之大麻，係以七星牌、萬寶路牌香菸盒包裝，查獲時包裝
          完整，上面有玻璃紙套，用香菸袋提著，一般人不仔細看，無法從外觀上
          分辨出來，而航空警察局安全檢查隊係因懷疑乙○○有毒品前科，且多次
          進出泰國，故詳加盤查始發現等情，業據證人即當時查獲之航空警察局安
          全檢查隊警員吳志雄、丙○○二人結證明確（見本院八十九年七月十日、
          十一日審理筆錄）。又扣案之ＭＤＭＡ係以咖啡袋包裝，亦有卷附照片可
          稽。復徵諸被告乙○○供稱：該批毒品係伊於迪斯可舞廳外向泰國籍男子
          「阿良」購得，當時甲○○在舞廳內，並未看見，買來時即包裝完畢，伊
          未再加以處理等語（見本院八十九年五月十五日、七月十日審理筆錄）。
          則縱如公訴人所載被告二人於泰國期間均住宿同一房間、搭乘同一輛車，
          仍難謂被告甲○○對於被告乙○○購得大麻等毒品乙節必然知情。
    （三）另訊之被告乙○○供稱該批毒品係在泰國曼谷機場始行交與被告甲○○，
          則果被告二人間早有運輸毒品之犯意聯絡、行為分擔，且如公訴人所載被
          告甲○○係接受被告乙○○之食宿招待，則衡情被告甲○○應自購得上開
          毒品起，或自旅館出發時起，即行分擔提領之責，豈會遲至登機前才幫忙
          提領？復查，被告甲○○當時僅攜帶一只行李箱乙情，亦據證人丙○○證
          述無訛（見本院八十九年七月十一日審理筆錄），則被告二人所稱：係因
          被告乙○○所攜之行李太多（包括一個登機箱、二袋菸酒袋、一袋衣服）
          ，被告甲○○見其辦理劃位不便，才協助提領其中一袋菸酒袋等情，尚堪
          置信。
    （四）再查，被告甲○○堅決否認接受被告乙○○之食宿招待，核與被告乙○○
          供述相符，且二人所述之機票金額、交付機票錢之時間、地點、係以現金
          支付、住宿費用係由被告甲○○以刷卡方式支付等細節參互以觀，均屬吻
          合。又被告二人於泰國期間住宿「ＴＨＥ  ＥＭＥＲＬＤ  ＨＯＴＥＬ」
          之花費係由被告甲○○以其持有之林鴻洲名義、高雄第三信用合作社卡號
          0000000000000000號信用卡支付等情，有該信用合作社
          信用卡消費明細表及林鴻洲具名之證明書各一紙附卷可稽。且被告甲○○
          確實持有上開信用卡，並攜帶至泰國等情，業經本院調取被告甲○○於入
          境時遭扣押而寄放於台灣新竹監獄之貴重物品保管袋勘驗屬實，並製有勘
          驗筆錄一紙在卷可按，據此，堪認被告甲○○並無接受被告乙○○食宿招
          待之事實無訛。
    （五）又被告甲○○雖曾於八十九年一月二十六日凌晨接受當地泰國人之招待施
          用乙支大麻煙，惟其辯稱並不知係大麻煙等語。經查，當時甲○○所吸用
          之大麻煙係「捲成煙一樣，外面的包裝是萬寶路、七星牌的煙盒」，且被
          告甲○○吸用後隔天有問被告乙○○，被告乙○○才告知係大麻煙等情，
          均據被告乙○○陳述明確（見偵查卷第七十五頁背面）。且查被告甲○○
          並無施用毒品之前科，此有台灣高等法院被告全國前案記錄表一紙在卷可
          按，據此，應認被告甲○○並未吸用過大麻，且不知當時吸用之香菸即為
          大麻煙，否則何必多此一問？
    （六）況且，被告甲○○經航空警察局安全檢查隊帶離偵訊之過程中，表現很自
          然，並問警員丙○○何事，且「在閒聊過程中，他（指被告甲○○）都一
          直提著香菸袋，沒有特別遮掩，快樂丸從頭到尾都是放在他西裝口袋內，
          沒有移動」等語，業據證人丙○○證述屬實（見本院八十九年七月十一日
          審理筆錄），堪認被告甲○○對於菸酒袋內之大麻及咖啡包內之ＭＤＭＡ
          並不知情，洵可採信。
    （七）綜上，揆之首揭規定，即不能徒以被告甲○○當時提領之菸酒袋中查獲大
          麻等毒品，即遽爾認定其涉有毒品危害防制條例第四條第二項之運輸第二
          級毒品罪及懲治走私條例第二條第一項之私運管制物品進口罪之犯行。是
          被告甲○○此部分係屬不能確切證明，揆之首揭判例意旨，自應諭知被告
          甲○○無罪判決，以資審慎。
據上論斷，應依刑事訴訟法第二百九十九條第一項前段、第三百零一條第一項，毒品
危害防制條例第四條第二項、第十八條第一項前段、第十九條第一項，懲治走私條例
第二條第一項、第十一條，刑法第十一條前段、第五十五條、第四十七條、第三十七
條第二項，判決如主文。
本案經檢察官呂理銘到庭執行職務。
中      華      民      國    八十九    年      十      月     三十     日
                                臺灣桃園地方法院刑事第一庭
                                          法  官   陳永來
右正本證明與原本無異。
如不服本判決，應於判決送達後十日內向本院提出上訴狀( 應附繕本 )，上訴於
臺灣高等法院。
                                          書記官   洪明媚
中        華        民      國   八十九   年   十   月    三十    日
附錄本判決論罪科刑依據之法條：
毒品危害防制條例第四條：
製造、運輸、販賣第一級毒品者，處死刑或無期徒刑；處無期徒刑者，得併科新臺幣
一千萬元以下罰金。
製迼、運輸、販賣第二級毒品者，處無期徒刑或七年以上有期徒刑，得併科新台幣七
百萬元以下罰金。
製造、運輸、販賣第三級毒品者，處五年以上有期徒刑，得併科新臺幣五百萬元以上
罰金。
製迼、運輸、販賣專供製迼或施用毒品之器具者，處一年以上七年以下有期徒刑，得
併科新臺幣一百萬元以下罰金。
前四項之未遂犯罰之。
毒品危害防制條例第十八條第一項：
查獲之毒品及專供製造或施用毒品之器具，不問屬於犯人與否，均沒收銷燬之。但合
於醫藥或研究之用者，得不予銷燬。
懲治走私條例第二條
私運管制物品進口、出口逾公告數額者，處七年以下有期徒刑，得併科七千元以下罰
金。
以犯前項之罪為常業者，處三年以上十年以下有期徒刑，得併科一萬元以下罰金。
第一項之未遂犯罰之。
第一項所稱管制物品及其數額，由行政院公告之。
懲治走私條例第十一條  （補充法）
走私行為之處罰，海關緝私條例及本條例無規定者，適用刑法或其他有關法律。


司法院資訊處製作；財團法人民間司法改革基金會備份。
